臺灣高等法院刑事判決　　　　　　　 100年度選上訴字第25號
上　訴　人
即　被　告　李淑貞
選任辯護人　蕭仁杰律師
上列上訴人因選罷法案件，不服臺灣板橋地方法院100年度選訴
字第2號，中華民國100年4月14日第一審判決（起訴案號：臺灣
板橋地方法院檢察署99年度選偵字第59、60、119號），提起上
訴，本院判決如下：
    主  文
原判決關於李淑貞部分撤銷。
李淑貞對於有投票權之人，交付賄賂，而約其投票權為一定之行
使，處有期徒刑貳年，緩刑伍年，並應向公庫支付新臺幣伍拾萬
元，褫奪公權伍年。未扣案預備賄選之賄賂新臺幣伍仟伍佰元沒
收。
    事  實
一、李淑貞為址設臺北縣板橋市（已於民國99年12月25日改制為
    新北市板橋區，以下同）民權路202 巷21弄6 號1 樓之「臺
    北縣板橋市健康休閒發展協會」總幹事，不知情之黃俊哲則
    為該休閒協會名譽理事長，並為99年11月27日新北市第1 屆
    市議員登記候選人。李淑貞為圖黃俊哲勝選，竟接續於附表
    一所示之時間、地點，請託劉秋梅、劉芳蘭，尋找有意接受
    賄選投票予黃俊哲之人，李淑貞並交付劉芳蘭11人之賄選金
    額5500元（每名500元，與附表二編號五之金額同時交付予
    劉芳蘭合計8000元），而預備賄選，又接續之而於如附表二
    所示之時間、地點，對於如附表二編號一、二、三、五所示
    有投票權之陳鳳珠、蔡張嘉戀、范美蓉、劉芳蘭交付賄賂，
    而約其等之投票權為一定之行使即投票予黃俊哲（附表二編
    號二、五部分包含蔡張嘉戀、劉芳蘭有投票權之家人），以
    支持黃俊哲當選（賄選之詳細情節如附表二所示）；又接續
    同一犯意，請託如附表二編號四所示之陳月美提供投票予黃
    俊哲之名冊而預備賄選，然為陳月美所拒絕，致此部分尚未
    著手賄選（陳月美所涉投票受賄罪嫌部分，業由檢察官為不
    起訴處分；陳鳳珠、蔡張嘉戀、范美蓉所涉投票受賄罪部分
    ，均由原審法院另依簡易程序審結）。
二、嗣李淑貞於99年11月22日18時20分許，在其位於臺北縣板橋
    市○○路216巷51號2樓之住處內為警查獲，扣得與本案無關
    之臺北縣板橋市健康休閒發展協會手冊1本、收支表、會員
    聯絡表各2張及新臺幣（下同）3萬1000元；劉芳蘭於99年11
    月22日18時許，在其位於臺北縣板橋市○○街100號之住處
    內為警查獲，並扣得所收受之賄賂2500元；蔡張嘉戀於99年
    12月23日某時，主動向警方繳回所收受之賄賂1萬元，始悉
    上情。
三、案經臺北縣政府警察局（已於99年12月25日改制為新北市政
    府警察局，以下同）、法務部調查局臺北縣調查站（已於99
    年12月25日改制為新北市調查處）分別移送臺灣板橋地方法
    院檢察署檢察官偵查起訴。
    理  由
壹、證據能力之說明：
一、按被告以外之人於審判外之陳述，雖不符第159條之1至第15
    9條之4之規定，而經當事人於審判程序同意作為證據，法院
    審酌該言詞陳述或書面陳述作成時之情況，認為適當者，亦
    得為證據。當事人、代理人或辯護人於法院調查證據時，知
    有第159條第1項不得為證據之情形，而未於言詞辯論終結前
    聲明異議者，視為有前項之同意。刑事訴訟法第159條第1項
    、第159條之5分別定有明文。經查，證人劉秋梅、劉芳蘭、
    陳月美、陳鳳珠、蔡張嘉戀、范美蓉於警詢與偵查中所為之
    陳述，均係被告以外之人於審判外之言詞陳述，核其性質屬
    傳聞證據，惟當事人及辯護人於本院對於證據能力均未予爭
    執，迄至言詞辯論終結前亦未聲明異議，本院審酌上開陳述
    作成時之一切情況，並無違法、不當或不宜作為證據之情事
    ，且對於認定本件犯罪事實之存否有其必要性及關聯性，依
    刑事訴訟法第159條之5之規定，此6名證人於警詢及偵查時
    所為之言詞陳述，均有證據能力。
二、執行機關即移送機關臺北縣政府警察局刑事警察大隊(一)針對
    00-00000000號室內電話進行通訊監察，係依臺灣板橋地方
    法院於99年10月13日所核發之99年聲監字第1039號通訊監察
    書及99年11月9日所核發之99年度聲監續字第1094號通訊監
    察書為之，通訊監察期間自99年10月14日起至99年12月10日
    止；(二)針對0000000000號行動電話門號進行通訊監察，係依
    同上法院於99年11月1日所核發之99年聲監字第1127號通訊
    監察書為之，通訊監察期間自99年11月3日起至99年12月2日
    止；(三)針對00-00000000號室內電話進行通訊監察，係依同
    上法院於99年10月4日所核發之99年聲監字第989號通訊監察
    書及99年11月2日所核發之99年度聲監續字第1062號通訊監
    察書為之，通訊監察期間自99年10月5日起至99年12月2日止
    ；(四)針對00-00000000號室內電話進行通訊監察，係依同一
    法院於99年10月22日所核發之99年聲監字第1072號通訊監察
    書為之，通訊監察期間自99年10月23日起至99年11月21日止
    ；(五)針對00-00000000、00-00000000號室內電話、00000000
    00號行動電話門號進行通訊監察，係依同上法院於99年11月
    11日所核發之99年聲監字第1191號通訊監察書為之，通訊監
    察期間自99年11月12日起至99年12月10日；有上開通訊監察
    書在卷可稽（見原審100年度選訴字第2號卷第131至137頁）
    ，合乎通訊保障及監察法所規範之法定要件，取證程序亦未
    見違法情事，又警方依前述通訊監察錄音製作之通訊監察譯
    文譯文（見99年度選偵字第59號偵卷第281至286頁），經提
    示後，當事人及辯護人對於譯文之真實性並無爭執，是各該
    通訊監察譯文自均有證據能力。
三、至本判決下列所引用認定犯罪事實之其他證據，並無證據證
    明係公務員違背法定程序所取得，且當事人於本院準備程序
    及審判期日時對於證據能力均未予爭執，迄至言詞辯論終結
    前亦未再聲明異議，本院審酌各該證據取得或作成時之一切
    情況，並無違法、不當或不宜作為證據之情事，依刑事訴訟
    法第158 條之4 反面解釋及同法第159 條之5 第1 項規定意
    旨，自均得作為證據。
貳、有罪部分：
一、上揭犯罪事實，業據上訴人即被告李淑貞於原審及本院均自
    白不諱，並據證人劉秋梅、劉芳蘭、陳鳳珠、蔡張嘉戀、范
    美蓉、陳月美、劉芳蘭於偵查時結證明確（見選偵字第59號
    卷第45頁、第46頁、第167至170頁、第263頁、第287頁、第
    288頁、第273頁、選偵卷字第60號卷第57頁），復有00-000
    00000、00-00000000、00-00000000、00-00000000、00-000
    00000、00-00000000號室內電話通訊監察譯文、0000000000
    、0000000000號行動電話門號通訊監察譯文（見99年度選偵
    字第59號偵卷第281至285頁）、原審法院99年度聲監字第98
    9、1039、1072、1127、1191號、99年度聲監續字第1062、1
    094號通訊監察書（見原審卷第131至137頁）及警方在劉芳
    蘭住處扣得其所收受之賄賂2500元、蔡張嘉戀於99年12月23
    日主動向警方繳回所收受之賄賂1萬元，合計賄選款項1萬25
    00元扣案可資佐證。再觀諸上開通訊監察譯文之記載，確有
    被告與劉秋梅、劉芳蘭、陳鳳珠、蔡張嘉戀、范美蓉、陳月
    美間談論賄選之事宜，足資佐證上開證人所述之賄選情節均
    非無稽，確堪採信。被告之賄選與預備賄選之罪證明確，堪
    以認定。
二、按投票行賄罪之處罰分別規定於刑法第144條及公職人員選
    舉罷免法第99條第1項，而公職人員選舉罷免法第99條第1項
    為刑法第144條之特別法，依特別法優於普通法之規定，應
    優先適用公職人員選舉罷免法第99條第1項之規定。次按，
    公職人員選舉罷免法第99條第1項之投票行賄罪，係以對於
    有投票權之人，行求、期約或交付賄賂或其他不正利益，而
    約其不行使投票權或為一定之行使為構成要件。所謂行求，
    係指行賄人自行向對方提出賄賂或不正利益，以備交付，祇
    以行賄者一方之意思表示為已足，不以受賄者之允諾為必要
    ；所謂期約，係指行賄者與受賄者雙方就期望而為約定於一
    定期間內交付賄賂或利益，乃雙方意思已合致而尚待交付；
    所謂交付，係指行賄者事實上將賄賂或不正利益交付受賄者
    收受之行為。惟不論何階段之行為態樣，行為人之行為均須
    對於有投票權之人為之，始該當於本條項之罪（最高法院96
    年度台上字第2135號判決意旨參照）。又行求雖不以對方允
    諾為必要，惟其行賄之意思表示須已達於對方，始克成立（
    最高法院95年度台上字第4610號、99年度台上字第986號判
    決意旨參照）。若賄選之意思表示尚未到達相對之有投票權
    人者，則應屬同條第2項預備賄選罪處罰之範疇（最高法院
    98年度台上字第52號判決意旨參照）。又刑法上之預備犯，
    係以已否著手於犯罪行為之實行為判斷標準。所謂已著手於
    犯罪行為之實行，係指對於構成犯罪要件之行為，已開始實
    行者而言，若於著手此項要件行為以前之準備行動，係屬預
    備行為。另投票行賄罪於行為人交付賄賂或其他不正利益時
    ，交付之相對人對其交付之目的已然認識而予收受，其交付
    賄賂或其他不正利益之犯行即為成立，不以收受者確已承諾
    ，或進而為一定投票權之行使為必要（最高法院92年度台上
    字第7048號判決意旨參照）。經查：
  (一)被告所犯如附表二編號一、二、三、五所示之投票行賄行為
    ，均已交付現金予有投票權之人，並約其投票權為一定行使
    之事實，除據被告自白外，並各核與證人蔡張嘉戀、陳鳳珠
    、范美蓉於偵查時所證述之情節明確，已該當於公職人員選
    舉罷免法第99條第1項所稱之交付賄賂行為。
  (二)被告所犯如附表二編號四所示之投票行賄行為，被告雖請託
    陳月美抄寫名冊，抄寫100人可獲得2或3萬元之報酬，每名
    有投票權之人欲交付500元，並明確指出欲支持之對象，然
    為陳月美所拒絕之事實，業據被告於原審供明在卷（見原審
    第126頁），亦據證人陳月美於警詢及偵查中均證述明確（
    見99年度選偵字第59號偵卷第212、214頁、第218至221頁）
    。再者，被告所使用之00-00000000號室內電話門號經警實
    施通訊監察，查得其與陳月美通話時，雖曾暗示可提供報酬
    ，然均為陳月美所拒絕，此有通訊監察譯文1份附卷可參（
    見99年度選偵字第60號偵卷第81、82頁），足資佐證陳月美
    上開證述情節應非子虛（陳月美所涉投票行賄罪嫌部分，業
    經檢察官為不起訴處分在案，有不起訴處分書可考，見99年
    度選偵字第59號偵卷第316頁）。準此，被告並非向陳月美
    行賄，而係請託陳月美協助行賄有投票權之人，然為陳月美
    所拒絕，復無證據證明被告此部分已著手賄選之行為，揆諸
    前揭說明，僅屬公職人員選舉罷免法第99條第2項預備賄選
    之階段。公訴意旨認如附表二編號四所示之犯行應屬行求賄
    賂云云，容有誤會。
  (三)附表一部分：訊據被告固坦承其於99年10月間有指示劉秋梅
    ，託其與不詳姓名自稱「謝太太」及不詳姓名之成年女子期
    約賄賂，約其投票予黃俊哲，又於同年10月間指示劉芳蘭，
    在被告住處，將如附表一編號二所示陳美華等11人之名冊交
    付被告，被告同時交付劉芳蘭現金5500元，二人共同基於賄
    選之犯意，約定由劉芳蘭於不詳時、地，分別交付現金500
    元予陳美華等11人，約其等之投票權對黃俊哲為一定之行使
    ，惟該等現金均遭該11人退回劉芳蘭處等語，惟所謂「謝太
    太」、不詳姓名之女子、陳美華等11人是否具有投票權，尚
    屬可疑。
    1.附表一編號一部分，證人劉秋梅於警詢、偵查中均證述：
      伊於99年10月間巧遇被告，被告對伊詢問有無市議員選舉
      可以買票之對象，伊因此於翌日在環河公園向一位經常一
      起在公園散步之女士詢問買票之事，該女士表示家裡有2
      人有投票權可買票；伊另向謝太太詢問可否提供買票之對
      象，後來謝太太表示其兒子反對這事，劉秋梅於是向被告
      表示只剩2人可買票，被告卻向答稱「現在抓得很緊，買
      票之事沒有了」，伊並不知買票之金額等語（見99年度選
      偵字第59號偵卷第45頁反面、第49頁），惟關於謝太太之
      全名為何，劉秋梅並未敘明，且除劉秋梅與謝太太接洽外
      ，被告本身並未與謝太太接觸，另查全卷並無任何關於謝
      太太之姓名、年籍等資料足供查明，是僅據劉秋梅所述謝
      太太居住在板橋，即認定謝太太有投票權，實屬輕率，應
      無從確定「謝太太」在該次市議員之選舉為有投票權之人
      。再者，以劉秋梅之證詞，其固因答應被告而為之尋得前
      述不詳姓名之女子及謝太太作為期約賄選之對象，然劉秋
      梅本身根本不知買票之金額，因此其與該二人並無買票金
      額之約定，且謝太太事後表示其子反對之立場而回拒，可
      見彼此尚未達於約定完成之階段，則所稱劉秋梅分別與不
      詳姓名之女子、謝太太關於賄選達成期約，亦屬無據。
    2.附表一編號二部分，證人劉芳蘭於偵查中固證稱：被告授
      意伊提供賄選名冊予被告，連同其一家5票，共有16票，
      被告交付其8000元等語（見99年度選偵字第59號偵卷第16
      7頁、第168頁），然關於此16票，除劉芳蘭一家5口得確
      定有投票權外（此部分犯罪已認定在前，即附表二編號五
      ），其餘11票之名單則經劉芳蘭於警詢時陳明如附表一編
      號二所示，惟該11人是否有投票權，劉芳蘭於原審竟陳稱
      其不知道該11人是否有投票權等語（見原審卷第124頁）
      。又關於此11人是否具投票權一事，檢察官並未為舉證，
      卷內更無該11人之年籍、住址得供查證。再參以該11人中
      有僅知「綽號」，而不知具體姓名者，劉芳蘭於偵查時又
      已證稱該名冊已經燒燬，被告於本院亦表示其未持有該11
      人名冊，不確定該11人是否有投票權等語（見本院卷第92
      頁反面），實無從確定此11人有投票權，且所謂已交付賄
      款予該11人，事後經其等退錢予劉芳蘭一事，除劉芳蘭單
      獨之陳述外，亦無其他之佐證以查明之，故此部分無從確
      定劉芳蘭有交付賄賂予11位有投票權之人，則與前揭公職
      人員選舉罷免法第99條第1項所規定或刑法第144條賄選罪
      之成立，對象須為有投票權之人，亦即須對有投票權之人
      ，行求、期約或交付賄賂或其他不正利益，而約其不行使
      投票權或為投票權之一定行使者，始構成該犯罪之要件有
      所不合。
    3.綜上，附表一部分，被告託劉秋梅尋找有投票權之人，又
      交付5500元予劉芳蘭預備供劉芳蘭賄賂有投票權之人，均
      僅能認定係被告著手賄選前之預備行為，而未及於期約、
      交付賄賂之階段。
三、核被告如附表二編號一、二、三、五所為，均係犯公職人員
    選舉罷免法第99條第1項之交付賄賂罪；如附表一、附表二
    編號四所為，均係犯公職人員選舉罷免法第99條第2項之預
    備賄選罪。公訴意旨認被告如附表一、附表二編號四所為係
    犯公職人員選舉罷免法第99條第1項之行求賄賂罪，容有未
    洽，業如前述，惟基本社會事實並無不同，且同一犯罪之預
    備犯、未遂犯及既遂犯，僅屬行為階段上之區分，性質上並
    無不同，此三階段或三型態之犯罪事實，具有同一性（參最
    高法院87年度台上字第645號判決），本件檢察官起訴書已
    敘及被告對於劉秋梅、劉芳蘭對他人期約、交付賄選之指示
    ，並交付預備賄賂之現金予劉芳蘭，起訴事實已包含此部分
    被告預備賄選之犯行，此部分（如附表一、附表二編號四）
    被告均僅構成公職人員選舉罷免法第99條第2項之預備賄選
    罪，而不構成同條第1項之期約、交付賄賂罪。預備賄選罪
    與行賄既遂僅階段上之區分，本件檢察官雖係以上訴人涉犯
    賄選罪嫌提起公訴，本院認應改論處上訴人預備賄選罪刑，
    並無罪名變更問題（參照最高法院97年度台上字第202號判
    決），因認無變更起訴法條之必要。預備犯並非正犯，亦無
    刑法第28條共同正犯之適用。又被告所為之投票行賄行為，
    雖係向多數人為之，然參以被告所為皆密接發生於99年10
    、11月間，對象均為改制前臺北縣板橋市有投票權之人，目
    的無非均係為使特定候選人當選新北市第1屆市議員，所破
    壞之法益應屬同一，是以被告多次行賄、預備行賄之行為，
    獨立性極為薄弱，依一般社會健全觀念，難以強行分開，顯
    係基於單一犯意接續所為，在刑法評價上，亦以視為數個舉
    動之接續實行，合為包括之一行為予以評價，較為合理，而
    均論以接續犯，故被告之部分為交付賄賂之包括一罪（最高
    法院99年度第5次刑事庭會議(一)決議意旨參照）。
四、本院認被告所犯賄選情節，究屬零星買票，與大規模賄選情
    形有別，倘處以賄選罪名最輕本刑3年有期徒刑，猶嫌過重
    ，情輕法重，客觀情狀足以引起一般人之同情，足堪憫恕，
    爰依刑法第59條之規定減輕其刑。
五、原審就被告犯行據以論科，固非無見。惟原審認被告就附表
    一部分各與劉秋梅、劉芳蘭構成共同對於有投票權人期約、
    交付賄賂之罪，似嫌速斷，業如上述，尚有未洽；被告上訴
    ，承認犯行，以其行為基於為報答不知情之協會名譽理事長
    黃俊哲而爭取選票、被告之配偶雙眼近乎失明有賴其照料為
    由，請求依刑法第59條改判較輕之刑，而未就此部分指摘原
    判決之認定有誤，惟原判決此部分既有認定違誤之瑕疵，即
    屬無可維持，因認被告之上訴有理由，應由本院撤銷改判。
    爰審酌選舉制度乃落實民主政治之最直接方式，透過選民以
    評斷候選人之才德、品行、學識、操守、政見而達到選賢與
    能之目的，其攸關國家政治發展之良窳、法律之興廢、公務
    員之進退，影響國家根基及人民權利至深且鉅，而賄選為敗
    壞選風之主要根源，金錢介入選舉將嚴重戕害民主政治之根
    基，人民民主選舉之制度，被告所為足使人民之民主選舉選
    風沉淪，侵蝕民主制度根基，兼衡被告無前科紀錄之素行（
    見本院被告前案紀錄表）、生活狀況、智識程度、犯罪之動
    機、目的、手段、所生危害、犯罪後之態度等一切情狀，量
    處如主文第2項所示之刑。又被告係犯公職人員選舉罷免法
    第5章妨害選舉之罪，且均宣告有期徒刑以上之刑，應依公
    職人員選舉罷免法第113條第3項規定，宣告如主文第2項所
    示之褫奪公權
六、被告前未曾因故意犯罪受有期徒刑以上刑之宣告，有本院被
    告前案紀錄表附卷可佐，被告因一時失慮致犯本案，現已坦
    認犯行知所悔悟，且衡諸其經此刑事偵審程序及刑之宣告，
    當知所警惕，應無再犯之虞，故對被告所宣示之刑，以暫不
    執行為適當，爰依刑法第74條第1項第1款規定，予以宣告緩
    刑5年。另本院斟酌為使被告深刻體悟教訓及回復其對國家
    法益之損害，有命其向公庫支付相當金額之必要，故並依刑
    法第74條第2項第4款之規定，命被告應向公庫支付50萬元，
    以資警惕，被告如有違反且情節重大者，應依刑法第75條之
    1第1項第4款之規定，得聲請撤銷緩刑宣告，執行宣告刑，
    併為指明。又緩刑之效力不及於從刑與保安處分之宣告，刑
    法第74條第5項定有明文，而褫奪公權、沒收均屬從刑，刑
    法第34條第1、2款亦規定甚明，故上開對被告所宣告緩刑之
    效力，自不及於對渠等所宣告之褫奪公權及沒收。
七、沒收方面：
  (一)公職人員選舉罷免法第99條第3項固規定預備或用以行求期
    約或交付之賄賂，不問屬於犯人與否，沒收之。但如其賄賂
    已交付與有投票權之人收受，因收受者係犯刑法第143條第1
    項之投票受賄罪，其所收受之賄賂應依同條第2項之規定沒
    收之，如全部或一部不能沒收時，追徵其價額。故犯投票行
    賄罪者，其已交付之賄賂自應依刑法第143條第2項之規定，
    於其對向共犯所犯投票受賄罪之從刑宣告沒收追徵、沒收，
    不得再依上開公職人員選舉罷免法規定沒收。其對向共犯所
    犯刑法第143條第1項之投票受賄罪，倘經檢察官依刑事訴訟
    法第253條規定，為職權不起訴處分；或依同法第253條之1
    規定，為緩起訴處分，上揭已交付與對向共犯之賄賂，亦應
    由檢察官依同法第259條之1規定，聲請法院對該對向共犯宣
    告沒收，仍不得依公職人員選舉罷免法第99條第3項規定，
    對犯投票行賄罪或預備犯投票行賄罪之被告宣告沒收（最高
    法院92年度台上字第4933號、95年度台上字第2407號、96年
    度台上字第615號判決意旨參照）。
  (二)經查，扣案之現金2500元，業於劉芳蘭所犯刑法第143條第1
    項之投票受賄罪宣告沒收（見本件原審判決）。被告交付蔡
    張嘉戀之賄賂1萬元，係蔡張嘉戀犯刑法第143條第1項之投
    票受賄罪所收受之賄賂，被告交付其餘賄賂予附表二編號一
    、三、四部分亦同，揆諸前揭說明，均不得依公職人員選舉
    罷免法第99條第3項規定，於被告所犯投票行賄罪之主文項
    下諭知沒收。然如附表一編號二所示之預備投票行賄犯行中
    ，被告交與劉芳蘭供預備行賄所用之5500元，經劉芳蘭退還
    被告，此業經劉芳蘭於原審供承明確（見原審卷第124頁）
    ，自與前述已交付與有投票權之人收受，而應刑法第143條
    第1項之投票受賄罪之主文項下宣告沒收、追徵之情形不同
    。該5500元雖未扣案，惟不能證明已滅失，應依公職人員選
    舉罷免法第99條第3項規定，於被告所犯預備投票行賄罪之
    主文項下諭知沒收之。
  (三)扣案之臺北縣板橋市健康休閒發展協會手冊1本、收支表、
    會員聯絡表各2紙及現金3萬1000元，固亦係被告所有之物，
    惟被告業於原審供稱：扣案物品係伊擔任休閒協會總幹事職
    務所用，手冊則是每年開會員大會所製作，現金則是伊的家
    庭生活費及協會的活動費，並非欲發放之賄選金額係等語（
    見原審卷第177頁反面），均不足以證明上開扣案之物品及
    現金與本案投票行賄犯行有涉，爰均不予宣告沒收。
據上論斷，應依刑事訴訟法第369條第1項前段、第364條、第299
第1項前段，公職人員選舉罷免法第99條第1項、第2項、第3項、
第113條第3項，刑法第11條、第37條第2項、第3項、第59條、第
74 條第1項第1款、第2項第4款，刑法施行法第1條之1第1項、第
2項前段，判決如主文。
本案經檢察官李金定到庭執行職務。
中    華    民    國   100    年    8     月    31    日
                  刑事第二十一庭審判長法  官  周政達
                                      法  官  許永煌
                                      法  官  趙文
以上正本證明與原本無異。
如不服本判決，應於收受送達後10日內向本院提出上訴書狀，其
未敘述上訴之理由者並得於提起上訴後10日內向本院補提理由書
（均須按他造當事人之人數附繕本）「切勿逕送上級法院」。
                                      書記官  張品文
中    華    民    國   100    年    8     月    31    日
附錄：本案論罪科刑法條全文
公職人員選舉罷免法第99條
對於有投票權之人，行求期約或交付賄賂或其他不正利益，而約
其不行使投票權或為一定之行使者，處 3 年以上 10 年以下有
期徒刑，得併科新臺幣1 百萬元以上 1 千萬元以下罰金。
預備犯前項之罪者，處 1 年以下有期徒刑。
預備或用以行求期約或交付之賄賂，不問屬於犯人與否，沒收之
。
犯第 1 項或第 2 項之罪，於犯罪後六個月內自首者，減輕或免
除其刑；因而查獲候選人為正犯或共犯者，免除其刑。
犯第 1 項或第 2 項之罪，在偵查中自白者，減輕其刑；因而查
獲候選人為正犯或共犯者，減輕或免除其刑。
附表一：
┌──┬──────┬──────┬─────────────────────┐
│編號│電話通聯情形│電話通聯時間│    賄選之分工事實【態樣】                │
├──┼──────┼──────┼─────────────────────┤
│ 一 │李淑貞以02-2│99年11月4 日│李淑貞於99年10月間某日在改制前臺北縣板橋市│
│    │0000000 號室│11時42分許  │某處，指示劉秋梅，尋找有投票權之人預備賄賂│
│    │內電話門號與│            │之，劉秋梅因而對真實姓名年籍均不詳自稱「謝│
│    │劉秋梅之02-2│            │太太」之成年女子及某位女士，表示願以不詳代│
│    │0000000 號室│            │價賄賂，請其等投票予黃俊哲。              │
│    │內電話門號聯│            │                                          │
│    │繫          │            │                                          │
├──┼──────┼──────┼─────────────────────┤
│ 二 │李淑貞以02-2│99年11月4 日│李淑貞於99年10月間某日在李淑貞位於臺北縣板│
│    │0000000 號室│11時28分許  │橋市○○路216巷51號2樓之住處指示劉芳蘭預備│
│    │內電話門號與│            │賄選，劉芳蘭將陳美華、陳惠貞、李茂生、李佩│
│    │劉芳蘭之02-2│            │璇、葉俊森、陳幸春、林富香、張輝東、李阿治│
│    │0000000 號室│            │、「阿霞」、「葉太太」共11名有投票權之人之│
│    │內電話門號聯│            │名冊交付李淑貞，李淑貞當場給與劉芳蘭現金55│
│    │繫          │            │00元（連同附表二編號五部分，合計8000元）作│
│    │            │            │為買票對價（即每張選舉票現金500元），嗣經 │
│    │            │            │劉芳蘭退回該5500元予李淑貞。              │
└──┴──────┴──────┴─────────────────────┘
附表二：
┌──┬────┬──────┬──────┬─────┬─────────┐
│編號│收受賄賂│電話通聯情形│電話通聯時間│ 賄選金額 │賄選之事實【態樣】│
│    │之人    │            │            │（新臺幣）│                  │
├──┼────┼──────┼──────┼─────┼─────────┤
│ 一 │陳鳳珠（│李淑貞以02-2│99年11月10日│1 張選舉票│李淑貞於99年11月15│
│    │所涉投票│0000000 號室│10時31分許  │3000元    │日某時，在臺北縣板│
│    │受賄罪部│內電話門號與│            │          │橋市光華里某處，交│
│    │分，由原│陳鳳珠之02-2│            │          │付現金3000元與陳鳳│
│    │審法院另│0000000 號室│            │          │珠，約其投票權對黃│
│    │依簡易程│內電話門號聯│            │          │俊哲為一定之行使【│
│    │序審結）│繫          │            │          │交付賄賂】        │
├──┼────┼──────┼──────┼─────┼─────────┤
│ 二 │蔡張嘉戀│李淑貞以02-2│99年10月6 日│3 張選舉票│李淑貞於99年10月9 │
│    │（所涉投│0000000 號室│10時43分許  │共1 萬元  │日9 時許，至蔡張嘉│
│    │票受賄罪│內電話門號與│            │          │戀營業之水果攤交付│
│    │部分，由│蔡張嘉戀之02│            │          │現金1 萬元與蔡張嘉│
│    │原審法院│-00000000 號│            │          │戀，約其投票權對黃│
│    │另依簡易│室內電話門號│            │          │俊哲為一定之行使【│
│    │程序審結│聯繫        │            │          │交付賄賂】        │
│    │）      │            │            │          │                  │
├──┼────┼──────┼──────┼─────┼─────────┤
│ 三 │范美蓉（│李淑貞以02-2│99年11月10日│1 張選舉票│李淑貞於99年11月間│
│    │所涉投票│0000000 號室│10時48分許  │3000 元   │某日，在臺北縣某里│
│    │受賄罪部│內電話門號與│            │          │長候選人江保寬競選│
│    │分，由原│范美蓉之02-2│            │          │總部成立大會，交付│
│    │審法院另│0000000 號室│            │          │現金3000元與范美蓉│
│    │依簡易程│內電話門號聯│            │          │，約其投票權對黃俊│
│    │序審結）│繫          │            │          │哲為一定之行使【交│
│    │        │            │            │          │付賄賂】          │
├──┼────┼──────┼──────┼─────┼─────────┤
│ 四 │陳月美（│李淑貞以02-2│99年10月20日│1 張選舉票│李淑貞於99年10月間│
│    │所涉投票│0000000 號室│15時39分許  │500 元    │某日，至陳月美位於│
│    │受賄罪嫌│內電話門號與│            │          │臺北縣板橋市之社區│
│    │部分，經│陳月美之02-2│            │          │大廳，以抄寫100 位│
│    │檢察官另│0000000 號室│            │          │投票名單可獲得2 至│
│    │為不起訴│內電話門號聯│            │          │3 萬元之代價，請託│
│    │處分）  │繫          │            │          │陳月美提供有投票權│
│    │        │            │            │          │之人之名冊，並欲由│
│    │        │            │            │          │李淑貞交與每人現金│
│    │        │            │            │          │500 元，約其投票權│
│    │        │            │            │          │對黃俊哲為一定之行│
│    │        │            │            │          │使，然為陳月美所拒│
│    │        │            │            │          │絕【預備賄選】    │
├──┼────┼──────┼──────┼─────┼─────────┤
│ 五 │劉芳蘭  │李淑貞以02-2│99年11月4 日│5 張選舉票│李淑貞於99年10月間│
│    │        │0000000 號室│11時28分許  │共2500元  │某日，在其位於臺北│
│    │        │內電話門號與│            │          │縣板橋市○○路216 │
│    │        │劉芳蘭之02-2│            │          │巷51號2 樓之住處內│
│    │        │0000000 號室│            │          │，交付現金2500元與│
│    │        │內電話門號聯│            │          │劉芳蘭，約其投票權│
│    │        │繫          │            │          │對黃俊哲為一定之行│
│    │        │            │            │          │使【交付賄賂】    │
└──┴────┴──────┴──────┴─────┴─────────┘